臺灣高等法院臺中分院民事判決　　　　　　95年度訴字第35號
原　　　告　乙○○
　　　　　　丁○○
上2人共同　 丙○○
訴訟代理人　　　　　　號
原　　　告　戊○○
兼上1人　　 丙○○
法定代理人　　　　　　號
　　　　　　甲○○
原　　　告　庚○○
　　　　　　己○○
被　　　告　辛○○
上列原告因被告過失傷害案件，提起刑事附帶民事訴訟（95年度
交附民字第129號），請求侵權行為損害賠償事件，經本院刑事
庭裁定移送，本院於民國96年3月14日言詞辯論終結，判決如下
︰
    主  文
被告應給付原告乙○○、己○○、庚○○、丙○○、丁○○新臺
幣參拾萬零壹佰零陸元，及自民國95年7月7日起至清償日止，按
年息5％計算之利息。
被告應給付原告庚○○新臺幣參萬肆仟零伍拾肆元、原告甲○○
新臺幣壹萬零陸佰陸拾元、原告戊○○新臺幣伍仟陸佰伍拾元，
及均自民國95年7月7日起至清償日止，按年息5％計算之利息。
原告其餘之訴駁回。
訴訟費用由(一)原告乙○○、己○○、庚○○、丙○○、丁○○共
同負擔新臺幣陸仟玖佰肆拾伍元，(二)原告乙○○、己○○、丙○
○、丁○○各負擔新臺幣伍仟柒佰玖拾元，(三)原告庚○○負擔新
臺幣捌仟伍佰壹拾伍元，(四)原告甲○○負擔新臺幣壹仟參佰柒拾
伍元，(五)原告戊○○負擔新臺幣壹仟元，(六)被告負擔新臺幣伍仟
玖佰捌拾伍元。
原告假執行之聲請均駁回。
    事實及理由
甲、程序方面：
    按訴之變更或追加，非經他造同意，不得為之。但擴張或減
    縮應受判決事項之聲明者、該訴訟標的對於數人必須合一確
    定時，追加其原非當事人之人為當事人者，不在此限，民事
    訴訟法第446條第1項、第255條第1項第3款、第5款分別定有
    明文。本件原告庚○○、甲○○、戊○○於本院刑事訴訟第
    二審程序中提起本件附帶民事訴訟，原告庚○○求命被告賠
    償新臺幣（下同）2萬元，原告甲○○、戊○○共同請求被
    告賠償2萬元及均自起訴狀繕本送達之翌日起加計法定利息
    之判決，經本院刑事庭裁定移送後，於民事訴訟審理中之民
    國（下同）95年10月3日準備程序期日，基於繼承（被繼承
    人即被害人壬○○○）及侵權行為之法律關係，另具狀追加
    乙○○、己○○、丙○○、丁○○等人為原告，並聲明求命
    (一)被告應給付原告乙○○、己○○、庚○○、丙○○、丁○
    ○72萬9203元整；(二)被告應給付原告乙○○36萬元整、己○
    ○36萬元整、庚○○56萬4464元整、丙○○36萬元整、丁○
    ○36萬元整、甲○○8萬660元整、戊○○2萬650元整，及均
    自起訴狀繕本送達之翌日起加計法定利息之判決。查被害人
    壬○○○死亡後，除原告庚○○為繼承人外，另有乙○○、
    己○○、丙○○、丁○○等4人亦為繼承人，有戶籍謄本附
    卷可稽，故原告乙○○、己○○、庚○○、丙○○、丁○○
    本於繼承之公同共有法律關係所為追加請求因壬○○○本件
    車禍受傷而支出之醫療及增加生活上需要等費用計72萬9,203
    元部分，其訴訟標的對於原告乙○○、己○○、庚○○、丙
    ○○、丁○○等5人必須合一確定，故追加乙○○、己○○
    、丙○○、丁○○等4名原非當事人之人為原告部分，合於
    民事訴訟法第255條第1項第5款之規定；另就原告庚○○、
    甲○○、戊○○3人於本院民事庭所擴張應受判決事項之聲
    明部分，亦合於民事訴訟法第255條第1項第3款之規定，應
    予准許，核先敘明。
乙、實體方面：
一、原告起訴主張：
(一)、查被告以駕駛計程車為業，94年4月11日約14時50分許，駕
    駛車號489－癸○營業小客車，自臺中市○○○路○段98之21
    巷口搭載原告甲○○、戊○○、庚○○及已故之壬○○○等
    人，沿臺中市○○路往子○路方向由北往南行駛，行經丑○
    路與寅○路口時，理應注意駕駛人應遵循號誌燈駕駛，且應
    注意前、後及兩邊來車狀況，隨時採取必要之安全措施，以
    避免撞擊。而依當時情形，並無不能注意之情事，竟於途經
    上開路口時，疏未注意車前狀況，貿然闖紅燈強行通過，適
    同向車道由訴外人卯○○所駕駛之車號0760－辰○自用小客
    車在前停等紅燈，被告見狀即將方向盤往右打意圖超越，因
    閃避不及，被告所駕駛之營業小客車左後照鏡先擦撞卯○○
    所駕駛之自用小客車右後照鏡後闖越紅燈進入路口，嗣訴外
    人巳○○所駕駛車號7728－午○自用小客車，沿臺中市○○
    路往未○路方向自西向東行駛，並在該路口因燈號轉變為綠
    燈而依綠燈直行，被告所駕駛之營業小客車因闖紅燈閃避不
    及再撞擊巳○○所駕駛之自用小客車，被告之營業小客車隨
    即失控衝撞紅磚人行道，致車內之乘客即原告甲○○、戊○
    ○、庚○○及已故壬○○○等人因此撞擊，原告甲○○受有
    頸部挫傷、右肩及雙膝挫傷之傷害；原告戊○○受有臉部擦
    挫傷之傷害；原告庚○○受有頭部外傷併腦震盪、右前額撕
    裂傷4公分、身體多處挫擦傷之傷害；壬○○○則受有右股
    骨大轉子阻隆間骨折及左脛骨近端骨折、頭部外傷合併腦震
    盪等之傷害。核被告上開業務過失傷害犯行，業經本院95年
    度交上易字第587號判決確定在案，是被告確有上開之侵權
    行為。
(二)、按民法第184條第1項前段規定：「因故意或過失，不法侵害
    他人之權利者，負損害賠償責任。」、第193條第1項規定：
    「不法侵害他人之身體或健康者，對於被害人因此喪失或減
    少勞動能力或增加生活上之需要時，應負損害賠償責任。」
    、第195條第1項規定：「不法侵害他人之身體、健康、．．
    ．被害人雖非財產上之損害，亦得請求賠償相當之金額。」
    、同條第3項規定：「前2項規定，於不法侵害他人基於父、
    母、子、女或配偶關係之身分法益而情節重大者，準用之」
    。原告等依上開規定請求被告賠償損害金額之明細如后：
    1.原告乙○○、己○○、庚○○、丙○○、丁○○繼承壬○
      ○○部分（共計72萬9,203元）：
      (1)醫療費用支出部分共計18萬8,992元。
        查訴外人壬○○○因該次車禍受有嚴重傷害，其於治療
        期間支出之醫療、住院等費用共計18萬8,992元。
      (2)看護費支出部分共計31萬2,867元。
        查訴外人壬○○○除支付上開醫療費用外，另於94年4
        月18日至94年6月4日（星期六、日除外），所支出之看
        護費用為6萬9,400元。另上開期間之星期六、日及94年
        6月5日至95年4月24日由家屬全天看護部分，以一個月
        雇用外傭需2萬2,000元計算，該期間之看護費用為24萬
        3,467元（計算式：2萬2,000元 ×10個月又32天＝24萬
        3,467元），兩項費用合計為31萬2,867元。
      (3)飲食、醫療、護理用品等支出費用共計22萬2,250元。
        查訴外人壬○○○另支付下列醫療、護理用品費用
        電動床墊（1萬元）、床包（350元）、輪椅（1萬1千
          元）、氣墊床（1萬3千元）、驗血糖機（2,400元）
          ，共計3萬6,750元。
        氧氣機租用每月3千元，租用期間為94年6月10日至95
          年3月9日，費用為2萬7千元（3千元×9個月＝2萬7千
          元）、95年4月購買氧氣機2萬3千元，共計5萬元。
        護理用品費每月平均2千元，支出期間為94年4月11日
          至95年6月18日，費用為2萬8千元（2千元×14個月＝
          2萬8千元）。
        飲食費用（立攝適等）共計10萬7,500元。
      (4)復健、居家護理費用共計5,094元。
        查訴外人壬○○○尚支付下列復健、居家護理費用：
        復健費用1次100元，每星期2次，期間為94年9月至12
          月，支出費用計2,200元（100元×22次＝2,200元）
          。
        台中醫院護理師居家護理，期間為94年7月4日至95年
          4月10日止共10次，費用共計2,894元。
      綜上，壬○○○因該次車禍共支出上開費用計72萬9,203
      元，依民法第184條第1項、第193條第1項規定，被告自應
      給付上開費用。惟壬○○○於95年6月18日死亡，而原告
      乙○○、己○○、庚○○、丙○○、丁○○為訴外人壬○
      ○○之繼承人，原告等依繼承法律關係繼承壬○○○對被
      告之上開債權，請求被告應給付72萬9,203元與原告乙○
      ○、己○○、庚○○、丙○○、丁○○等人，於法有據。
    2.原告庚○○部分（共計56萬4,464元）：
      (1)查原告庚○○因該次車禍受有傷害，治療期間支出之醫
        療費用共計4,464元，依民法第184條第1項前段規定，
        被告自應給付上開費用。
      (2)又原告庚○○因該次車禍受有頭部、額頭撕裂傷及身體
        多處挫擦等傷害，且飽受驚嚇，受傷期間生活不便，原
        告依民法第195條第1項規定，請求20萬元之精神慰撫金
        。
      (3)再者，原告庚○○為壬○○○之女，因本件事故發生除
        造成自身傷害外，另需照料同為受傷之母親，身心俱疲
        ，精神上亦為痛苦，原告基於子女之身分爰依民法第19
        5條第3項規定，請求36萬元之精神慰撫金。
    3.原告甲○○部分（共計8萬660元）：
      (1)查原告甲○○因該次車禍受有傷害，治療期間支出之醫
        療費用共計660元，依民法第184條第1項前段規定，被
        告自應給付上開費用。
      (2)又原告甲○○因該次車禍受有肩部及兩膝等多處挫傷，
        且飽受驚嚇，受傷期間生活不便，原告依民法第195條
        第1項規定，請求8萬元之精神慰撫金。
    4.原告戊○○部分（2萬650元）：
      (1)查原告戊○○因該次車禍受有傷害，治療期間支出之醫
        療費用共計650元，依民法第184條第1項前段規定，被
        告自應給付上開費用。
      (2)又原告戊○○因該次車禍受臉部挫傷，且飽受驚嚇，受
        傷期間生活不便，原告依民法第195條第1項規定，請求
        2萬元之精神慰撫金。
    5.原告乙○○部分（36萬元）：
      查原告乙○○為壬○○○之配偶，因本件事故發生受有不
      小打擊，平日除需料理家務外，另需照料臥傷在床之配偶
      ，身心俱疲，精神上亦為痛苦，原告基於配偶之身分關係
      ，爰依民法第195條第3項規定，請求36萬元之精神慰撫金
      。
    6.原告己○○部分（36萬元）：
      查原告己○○為壬○○○之女，因本件事故發生受有不小
      打擊，平日除需料理家務外，另需照料臥傷在床之母親，
      身心俱疲，精神上亦為痛苦，原告基於子女之身分關係，
      爰依民法第195條第3項規定，請求36萬元之精神慰撫金。
    7.原告丙○○部分（36萬元）：
      查原告丙○○為壬○○○之子，因本件事故發生受有不小
      打擊，平日除上班外，另需照料臥傷在床之母親，身心俱
      疲，精神上亦為痛苦，原告基於子女之身分關係，爰依民
      法第195條第3項規定，請求36萬元之精神慰撫金。
    8.原告丁○○部分（36萬元）：
      查原告丁○○為壬○○○之子，因本件事故發生受有不小
      打擊，平日除上班外，另需照料臥傷在床之母親，身心俱
      疲，精神上亦為痛苦，原告基於子女之身分關係，爰依民
      法第195條第3項規定，請求36萬元之精神慰撫金。
(三)、末查，被告答辯主張壬○○○於本次車禍前已患病，其家屬
    提出之醫療費用明細究係純因骨折所花費，抑或是其他疾病
    之醫療費摻雜其中不明，故伊只願負擔骨折醫療費用云云。
    惟壬○○○因該次車禍之診斷證明書明確記載壬○○○「右
    股骨大轉子阻隆間骨折及左脛骨近端骨折、頭部外傷合併腦
    震盪」、「1.右股骨粗隆骨折2.左脛骨近端骨折3.頭部外傷
    併急性腦中風及開放性傷口」、「1.左側脊椎動脈逆流2.雙
    側頸動脈動脈硬化」、「腦血管疾病合併右側偏癱、右股骨
    頸、左脛骨骨折術後」。綜上，壬○○○因該次車禍受有骨
    折、腦震盪、腦中風、左側脊椎動脈逆流及雙側頸動脈動脈
    硬等傷害，而醫療費用明細（收據）均係本次車禍發生以後
    之急診費、住院費、骨科、神經內科醫療、復健科、醫學美
    容科之醫療費用，與本次車禍發生所造成之傷害有因果關係
    甚明。另被告稱伊與原告庚○○、甲○○、戊○○3人部分
    以3萬5千元達成和解，惟事實上雙方僅係於刑事庭審理時談
    到試行和解之金額為3萬5千元，然並未達成和解，被告亦未
    給付賠償金額予原告庚○○等人，特此說明。
(四)、訴之聲明：
    1.被告應給付原告乙○○、己○○、庚○○、丙○○、丁○
      ○72萬9,203元整，並自起訴狀繕本送達之翌日起至清償
      之日止，按年息百分之五計息之利息。
    2.被告應給付原告乙○○36萬元整、己○○36萬元整、庚○
      ○56萬4,464元整、丙○○36萬元整、丁○○36萬元整、
      甲○○8萬660元整、戊○○2萬650元整，並自起訴狀繕本
      送達之翌日起至清償之日止，按年息百分之五計息之利息
      。
    3.訴訟費用由被告負擔。
    4.原告願供擔保，請准宣告假執行。
二、被告則以：關於原告庚○○、甲○○、戊○○3人部分，雙
    方在刑事庭上已以為3萬5千元達成共識。另有關壬○○○求
    償之相關費用，因壬○○○在車禍前已患病，被告無法分辨
    家屬所提出之醫療費用明細，究竟是否純屬因骨折所花費之
    醫療費，抑或是其他疾病之醫療費摻雜其中，故被告只願負
    責壬○○○因骨折所花費之醫療費，其他概不是被告所該負
    擔。原告所提之慰撫金過高，與所受傷害不成比例，而被告
    亦因此次車禍尚在養病期間，實無力負擔。請求判決之理賠
    金額，須扣除汽車強制責任險之理賠金等語，資為抗辯。答
    辯之聲明：1.原告之訴及假執行之聲請駁回；2.訴訟費用由
    原告負擔；3.如為不利於被告之判決，被告願供擔保，請准
    免為假執行。
三、原告主張車禍發生之事實，業據原告甲○○、庚○○在刑事
    案件中指訴明確，核與證人巳○○、卯○○於警詢時證述車
    禍發生情節相符，且有道路交通事故調查報告表1份、道路
    交通事故現場圖1份、林新醫院診斷證明書4份、戶籍謄本1
    份及現場照片15張附在本院依職權調閱之本院95年度交上易
    字第587號刑事案卷足憑。被告對於本件車禍之發生並不爭
    執，惟辯稱伊19歲時發生過車禍，頭部動過手術，因開計程
    車太累，癲癇病發作，臨時頭昏而肇事云云，然證人即當時
    前往處理肇事現場之警員申○○於本院刑事庭審理時證稱：
    當時到現場處理時，並未發現被告有疾病發作之情形，嗣將
    被告帶回警局約1、2小時後，因被告發病，乃將被告送醫救
    治等語（參本院95年度交上易字第587號卷第38頁背面），
    足徵被告肇事當時，身體狀況並無不適，是被告前開辯詞，
    難認可採。被告就本件車禍之發生確有過失，原告前開主張
    堪信為真實。而被告因本件過失傷害案件，經臺灣臺中地方
    法院95年度交易字第55號刑事判決判處有期徒刑4月，如易
    科罰金，以300元折算1日；被告及原告均不服該刑事判決而
    分別提起上訴及聲請檢察官上訴後，業經本院刑事庭以95年
    度交上易字第587號判決駁回上訴確定在案，此經本院調取
    臺灣臺中地方法院95年度交易字第55號及本院95年度交上易
    字第587號過失傷害等案卷核閱屬實。
四、按「因故意或過失，不法侵害他人之權利者，負損害賠償責
    任」、「不法侵害他人之身體或健康者，對於被害人因此喪
    失或減少勞動能力或增加生活上之需要時，應負損害賠償責
    任」、「不法侵害他人之身體、健康、．．．被害人雖非財
    產上之損害，亦得請求賠償相當之金額」、「前2項規定，
    於不法侵害他人基於父、母、子、女或配偶關係之身分法益
    而情節重大者，準用之」，民法第184條第1項前段規定、第
    193條第1項、第195條第1項、第3項分別定有明文。茲就原
    告訴請被告給付醫藥費、增加生活上支出與精神慰撫金等情
    是否有理由，分述如下：
(一)、關於原告乙○○、己○○、庚○○、丙○○、丁○○主張繼
    承壬○○○債權（共計72萬9,203元）部分：
  1.按被害人其生前因本件傷害所支出之醫藥費用，被害人之繼
    承人得依繼承之法律關係，主張繼承被害人之損害賠償請求
    權，由全體繼承人向加害人請求賠償（最高法院67年12月5
    日民庭庭推總會決議參照）。經查，被害人壬○○○於95年
    6月18日死亡，原告乙○○、己○○、庚○○、丙○○、丁
    ○○為壬○○○之繼承人之事實，為被告所不爭，並有戶籍
    謄本在卷可稽，堪信為真。原告主張壬○○○因該次車禍受
    有嚴重傷害，其於治療期間支出之醫療、住院等費用共計18
    萬8,992元。被告則辯稱壬○○○在車禍前已患病，被告無
    法分辨家屬所提出之醫療費用明細，究竟是否純屬因骨折所
    花費之醫療費，抑或是其他疾病之醫療費摻雜其中，被告只
    願負責壬○○○因骨折所花費之醫療費云云。查：
    (1)本件事故於94年4月11日發生，被害人壬○○○於事故發
      生後隨即由救護車送往林新醫院急診，同日入院，並接受
      骨折復位及鋼釘固定手術，於94年4月26日轉院至署立台
      中醫院，至94年6月11日出院，此有署立台中醫院住院診
      斷證明書及林新醫院診斷證明書附卷可證（參本院卷第46
      、47頁）。觀之原告所提出林新醫院之三份診斷證明書分
      別記載壬○○○經診斷為(1)95年4月17日（診療日期94年4
      月11日）「右股骨大轉子阻隆間骨折及左脛骨近端骨折及
      頭部外傷合併腦震盪」；(2)95年9月12日（診療日期94年4
      月11日）「1.右股骨粗隆骨折2.左脛骨近端骨折3.頭部外
      傷併急性腦中風及開放性傷口」；(3)95年9月13日（診療
      日期94年4月14日）「1.左側脊椎動脈逆流2.雙側頸動脈
      動脈硬化」（參本院卷第47至49頁）；而原告提出之署立
      台中醫院住院診斷證明書所載壬○○○之診斷為「腦血管
      疾病合併右側偏癱、右股骨頸、左脛骨骨折術後」（參本
      院卷第46頁）。上開診斷證明書雖載壬○○○於該院診治
      期間受有骨折、腦震盪、腦中風、左側脊椎動脈逆流及雙
      側頸動脈動脈硬等傷害，然原告丙○○於本院審理時陳稱
      壬○○○本即有一點小病（參本院卷第151頁背面），且
      本件事故發生當時被告即是要載壬○○○去台中醫院就醫
      ，亦經被告於警訊中陳明（參刑事中分四偵字第09400117
      63號卷，第4頁），而壬○○○因本件車禍送至林新醫院
      住院期間（94年4月11日至26日，共16日）僅接受骨折復
      位及鋼釘固定手術，於署立台中醫院住院期間（94年4月2
      6日至6月11日，共46日）亦未接受除骨折傷害以外之其他
      診治，倘壬○○○因本件車禍事故受有前開骨折以外之其
      他傷害，其於住院之長達62日期間內，應無不併予治療之
      理。足見原告主張壬○○○之腦中風、左側脊椎動脈逆流
      及雙側頸動脈動脈硬等病症係屬宿疾，並非本次事故所造
      成。
    (2)再經參酌刑事法院亦認定：「．．．．壬○○○則受有右
      股骨大轉子阻隆間骨折及左脛骨近端骨折、頭部外傷合併
      腦震盪之傷害。．．」（參臺灣臺中地方法院95年交易字
      第55號判決第2頁），並無原告所稱壬○○○因該次車禍
      受有腦中風、左側脊椎動脈逆流及雙側頸動脈動脈硬等傷
      害之記載。
    (3)是原告請求之醫療費用除前開因本件車禍所致骨折住院期
      間（94年4月11日至4月26日—林新醫院；94年4月26日至6
      月11日—署立台中醫院）及出院後回診所支出之176,106
      元部分（明細詳後附表）依法有據外，其餘部分，即原告
      提出之94年7月5日署立台中醫院內科急診收據金額150
      元（本院卷第60頁）昱晏救護車公司收據2紙（本院卷
      第63頁）署立台中醫院收據16紙（本院卷第62頁、64至
      70頁、第72頁）全民健康保險自墊醫療費用核退核定通
      知書（本院卷第71頁）等件，觀之該等收據文件所載內容
      ，壬○○○就診科別分別為神經內科、醫學美容外科、內
      科、胸腔內科等，然此均與本次車禍所致傷害無關，且前
      開收據之看診日期分佈在94年7月5日至95年6月18日期間
      ，距離本次發生事故之94年4月11日已逾數月以上，自難
      證明與本件車禍有關。是原告此部分之請求，難認有理由
      。
  2.增加生活上之支出部分：
    (1)關於看護費用部分：
      壬○○○因本件車禍事故自94年4月11日至4月26日於林新
      醫院住院治療；94年4月26日至6月11日轉至署立台中醫院
      住院治療，住院期間共計62日，日常生活無法自理，需有
      專人協助照顧，此有署立台中醫院住院診斷證明書在卷可
      按（參本院卷第46頁）。至於壬○○○出院後日常生活是
      否仍無法自理，而需由他人協助照顧，前開診斷證明書則
      未見載明，原告復未另行舉證，故原告請求壬○○○94年
      6月12日至95年4月24日之看護費用部分，難認有理由。原
      告主張壬○○○住院期間平日僱請職業看護，假日則由家
      屬全天看護。按被害人因傷住院需人看護而僱用職業護士
      看護之看護費用，固得請求加害人賠償，但因親屬或配偶
      受傷，而由親屬或配偶代為照顧被害人之起居，固係出於
      親情，但親屬看護所付出之勞力，並非不能評價為金錢，
      故應衡量及比照僱用職業護士看護情形，認被害人受有相
      當親屬看護之損害，自得向加害人請求賠償。而目前一般
      職業看護之收費行情為每日2,000元以上，為本院職務上
      所已知，則原告請求壬○○○看護費用於124,000元部分
      （2,000×62＝124,000元），應予准許，逾此部分之請求
      ，則屬無據，不應准許。
    (2)關於飲食、醫療、護理用品、復健、居家護理費用部分：
      原告請求此部分之費用包含電動床墊、床包、輪椅、氣墊
      床、驗血糖機、氧氣機租用費及購買氧氣機費用、護理用
      品費、飲食費用（立攝適等）、復健費及護理師居家護理
      費等項目，惟原告並未舉證上開各項用品及花費係壬○○
      ○因本件事故所致之傷害而必須使用者，是此部分之請求
      ，亦屬無據。
  3.綜上，原告乙○○、己○○、庚○○、丙○○、丁○○等人
    繼承壬○○○因本件事故而得請求被告損害賠償之金額計為
    300,106元（176,106＋124,000＝300,106）。
(二)、關於原告庚○○部分：
  1.醫療費用部分：
    原告庚○○因本件車禍受有頭部外傷併腦震盪、右前額撕裂
    傷4公分、身體多處挫擦傷之傷害，於94年4月11日經由急診
    入院並接受撕裂傷口修補手術，於94年4月13日出院，共住
    院3日，於94年4月16日及94年4月21日門診治療乙次，有原
    告提出之林新醫院診斷明書附卷可按（參本院卷第45頁），
    其因而支出醫療費用4,054元，有其提出之醫藥費收據4紙可
    證（參本院卷第106頁至108頁，明細：404＋3,000＋
    240＋410＝4,054），逾此部分之請求，則屬無據，不應
    准許。
  2.精神慰撫金部分：
    原告庚○○因本件被告之過失受有前開傷害，所受驚嚇及皮
    肉之傷，自有相當之痛苦，而得請求非財產上之損害。本院
    斟酌原告庚○○受傷之情形及所需之休養期間尚非長久，參
    以被告學歷高職，目前待業中，名下有汽車1輛，94年度所
    得收入為264,000元，此有被告綜合所得稅各類所得資料清
    單及財產歸屬資料清單在卷足參（參本院卷第166、167頁）
    ，而原告庚○○自承其為大學肄業，現在美術館工作，月薪
    3 萬元，名下無財產，故審酌上開兩造之財產、經濟狀況、
    身分及社會地位等情狀，認原告庚○○請求20萬元之非財產
    上之損害，尚嫌過高，應予核減為3萬元，方為公允。
  3.綜上，原告庚○○因本件事故受傷，得請求被告損害賠償之
    金額計為34,054元（4,054＋30,000＝34,054）。
(三)、關於原告甲○○部分：
  1.醫療費用部分：
    原告甲○○因本件車禍受有肩部及兩膝等多處挫傷，有原告
    提出之林新醫院診斷明書附卷可按（參本院卷第43頁），其
    因而支出醫療費用1,070元，有其提出之醫藥費收據5紙可證
    （參本院卷第109頁至112頁，明細：70＋120＋320＋
    150＋410＝1,070），惟其僅請求660元，未逾得請求之
    金額，均應准許。
  2.精神慰撫金部分：
    原告甲○○因本件被告之過失受有前開傷害，所受驚嚇及皮
    肉之傷，自有相當之痛苦，而得請求非財產上之損害。本院
    斟酌原告甲○○受傷之情形及所需之休養期間尚非長久，參
    以被告學歷高職，目前待業中，名下有汽車1輛，94年度所
    得收入為264,000元，業如前述，而原告甲○○自承其為高
    職畢業，為家庭主婦，做手工月薪3、4千到1萬元，故審酌
    上開兩造之財產、經濟狀況、身分及社會地位等情狀，認原
    告甲○○請求8萬元之非財產上之損害，尚嫌過高，應予核
    減為1萬元，方為公允。
  3.綜上，原告甲○○因本件事故受傷，得請求被告損害賠償之
    金額計為10,660元（660＋10,000＝10,660）。
(四)、關於原告戊○○部分：
  1.醫療費用部分：
    原告戊○○因本件車禍受有臉部挫傷，有原告提出之林新醫
    院診斷明書附卷可按（參本院卷第44頁），其因而支出醫療
    費用650元，有其提出之醫藥費收據2紙可證（參本院卷第11
    3至114頁，明細：240＋410＝650），是原告戊○○請
    求被告賠償其此部分之損失，自屬有據。
  2.精神慰撫金部分：
    原告戊○○因本件被告之過失受有前開傷害，所受驚嚇及皮
    肉之傷，自有相當之痛苦，而得請求非財產上之損害。本院
    斟酌原告戊○○尚屬年幼，現仍就讀小學，其受傷之情形及
    所需之休養期間尚非長久，參以被告學歷高職，目前待業中
    ，名下有汽車1輛，94年度所得收入為264,000元，故審酌上
    開兩造之財產、經濟狀況、身分及社會地位等情狀，認原告
    戊○○請求2萬元之非財產上之損害，尚嫌過高，應予核減
    為5千元，方為公允。
  3.綜上，原告戊○○因本件事故受傷，得請求被告損害賠償之
    金額計為5,650元（650＋5,000＝5,650）。
(五)、至於原告乙○○、己○○、庚○○、丙○○、丁○○等人另
    主張基於配偶、子女之身分關係，依民事訴訟法第195條第3
    項規定，分別請求被告給付36萬元之精神慰撫金云云，惟查
　  ，不法侵害他人身體、健康、名譽、自由、信用、隱私、貞
    操，或不法侵害其他人格法益而情節重大者，被害人雖非財
    產上之損害，亦得請求賠償相當之金額，其名譽被侵害者，
    並得請求回復名譽之適當處分。不法侵害他人基於父、母、
    子、女、配偶關係之身分法益而情節重大者，準用前項規定
    。民法第195條第1、3項分別定有明文。其中第1項規定係採
    列舉主義，列舉規定人格權之範圍，僅為身體、健康、名譽
    、自由4權，惟因斟酌我國傳統道德觀念，擴張其範圍，故
    89年民法修正時，及於信用、隱私、貞操等侵害，並增訂「
    不法侵害其他人格法益而情節重大」之文字；另增修條文及
    於與人格法益同屬非財產法益之身份法益，依立法理由謂：
    鑑於父母或配偶與本人關係最為親密，基於此種親密關係所
    生之身分法益被侵害時，其所受精神上之痛苦最深，故明定
    「不法侵害他人基於父母或配偶關係之身分法益而情節重大
    者」，始受此項保障。例如未成年子女被人擄略時，父母監
    護權被侵害所生精神上之痛苦。又如配偶一方被強姦時，他
    方身分法益被侵害所致精神上之痛苦等。故由上述立法意旨
    可知民法第195條第3項所保護者係身分法益，即身分權之保
    障。諸如親權、子權、配偶權、監護權等，當請求權人之身
    分權益被侵害而情節重大者，始有本項之適用。而請求者之
    親人受有財產、非財產之損害，並非請求者本人之身分權受
    有損害時，且非情節重大，即無本項之適用。本件原告乙○
    ○、己○○、庚○○、丙○○、丁○○等與被害人壬○○○
    間之配偶、親權並未因壬○○○之受傷而受有損害，縱原告
    謂渠等因壬○○○本件車禍受傷，受有不小打擊，並需照料
    壬○○○，身心俱疲，精神上亦為痛苦云云，惟此係因感情
    因素而致之精神上感受，並非原告乙○○、己○○、庚○○
    、丙○○、丁○○等人有何種身分法益受損害，當不得如此
    擴張主張，使健康受損之被害人除其本人外，尚有諸多親友
    均得依民法第195條第3項請求賠償，亦有違第195條採列舉
    規定之立法意旨，且被繼承人壬○○○（年齡73歲）於本件
    車禍發生後隔1年多始死亡，難認與本次車禍發生所造成之
    傷害有相當因果關係。從而，原告乙○○、己○○、庚○○
    、丙○○、丁○○等人此部分之請求，為無理由。
五、綜上所述，被告因過失致原告庚○○、甲○○、戊○○及訴
    外人壬○○○受傷，既如前述。從而，原告基於繼承及侵權
    行為法則，請求被告給付原告乙○○、己○○、庚○○、丙
    ○○、丁○○等人300,106元、原告庚○○34,054元、原告
    甲○○10,660元、原告戊○○5,650元，及均自起訴狀繕本
    送達翌日即95年7月7日起至清償日止，按年息5％計算之利
    息，為有理由，應予准許；至超過上開金額之請求，為無理
    由，不應准許。末按本院命被告給付之金額未逾150萬元，
    經本院判決後，即告確定，就原告請求應准許部分，無依聲
    請宣告假執行之必要；就原告請求不應准許部分，其假執行
    之聲請失所依據，應併予駁回，併此敘明。
六、兩造其餘之攻擊或防禦方法，及未經援用之證據，經本院斟
    酌後，認為均不足以影響本判決之結果，無逐一詳予論駁之
    必要，併此敘明。
七、據上論結，本件原告之訴為一部有理由，一部無理由，依民
    事訴訟法第79條、第85條第1項，判決如主文。
中　　華　　民　　國　　96　　年　　3 　　月　　28　　日
                  民事  第五庭  審判長法　官  林陳松
　　　　　　　　　　　      　　　　　法　官  鄭金龍
　　　　　　　　　　　      　　　　　法　官  王重吉
以上正本係照原本作成。
原告得合併上訴，被告不得上訴。
如對本判決上訴，須於收受判決送達後20日內向本院提出上訴書
狀，其未表明上訴理由者，應於提出上訴後20日內向本院提出上
訴理由書（須按他造人數附具繕本）。
上訴時應提出委任律師為訴訟代理人之委任狀。具有民事訴訟法
第466條之1第1項但書或第2項之情形為訴訟代理人者，另應附具
律師及格證書及釋明委任人與受任人有該條項所定關係之釋明文
書影本。
                                      書記官  紀美鈺
中　　華　　民　　國　　96　　年　　3 　　月　　29　　日
                                                      Ｍ
附表：
醫療費用明細：
94年4月11日林新醫院急診醫學科，金額410元（本院卷56頁）
94年4月11日至4月26日林新醫院住院費用，金額29,977元（本
  院卷57頁）
94年9月30日林新醫院骨科門診，金額230元（本院卷58頁）
  （此筆應為出院後回診骨科之費用，應予准許）
94年4月26日至94年6月11日署立台中醫院住院費用，金額
  19,360元（本院卷59頁）
94年4月26日至94年6月11日署立台中醫院住院病房等費用，金
  額124,436元（本院卷59頁）
94年4月26日署立台中醫院神經內科，金額263元（本院卷60頁
  ）（因此筆為於住院期間之支出，雖係神經內科收據，仍准許
  原告請求）
94年6月11日署立台中醫院復建科，金額1380元（本院卷61頁
  ）
94年6月11日署立台中醫院復建科，金額50元（本院卷61頁）
總計：410＋29,977＋230＋19,360＋124,436＋263＋1,380＋50
      ＝176,106。
